---
title: "Laboratorio#9 - Missing Data and Feature Engineering"
author: "Christian Barrios"
date: "2024-11-15"
output: github_document
---

```{r libraries and dataset, echo=TRUE, cache=TRUE}
knitr::opts_chunk$set(echo = TRUE)

library(caret)
library(dplyr)

titanic_MD <- read.csv("titanic_MD.csv")
titanic_og <- read.csv("titanic.csv")

```

## Parte 1: Missing Data y Feature Engineering

### Reporte de Datos Faltantes
```{r}
missing_data_report <- function(df) {
  data.frame(
    Variable = names(df),
    Missing = sapply(df, function(x) sum(is.na(x))),
    Percentage = sapply(df, function(x) mean(is.na(x)) * 100)
  )
}

# Generar reporte
missing_data_summary <- missing_data_report(titanic_MD)
missing_data_summary
```

### 2. Modelos de Imputacion y Justificacion

### Justificación de Métodos

1. **Age**:  
   - Se utilizó la **mediana** para imputar valores faltantes, ya que este método es resistente al impacto de outliers, asegurando que el valor imputado sea representativo de la distribución general de las edades.

2. **Fare**:  
   - Se utilizó la **moda**, dado que esta columna contiene valores discretos y el valor más común es un buen representante de los datos originales.

3. **SibSp y Parch**:  
   - Para estas variables, también se utilizó la **moda**, ya que son variables discretas (número de hermanos, cónyuges o padres a bordo), y el valor más común es representativo del comportamiento general.

4. **Sex**:  
   - En este caso, se utilizó una imputación basada en **proporciones**. Se calcularon los porcentajes de hombres y mujeres en los datos originales y, utilizando estas proporciones, se asignaron valores a las observaciones faltantes para mantener la consistencia entre categorías.



### 3. Reporte de Filas Completas

```{r}
complete_rows <- complete.cases(titanic_MD)
num_complete_rows <- sum(complete_rows)
percentage_complete_rows <- (num_complete_rows / nrow(titanic_MD)) * 100

num_complete_rows
percentage_complete_rows
```

### 4. Imputacion de Datos y Manejo de Outliers

```{r}
# Verificar y limpiar columnas numéricas
numeric_cols <- c("Age", "Fare", "SibSp", "Parch")

# Limpiar y convertir a numérico
titanic_MD[numeric_cols] <- lapply(titanic_MD[numeric_cols], function(x) {
  # Convertir a numérico, reemplazando caracteres no numéricos por NA
  as.numeric(as.character(x))
})

# Confirmar que las columnas son numéricas
str(titanic_MD)

# Función para imputar datos (modificada)
impute_missing <- function(df, method, column, model = NULL) {
  if (method == "median") {
    df[[column]][is.na(df[[column]])] <- median(df[[column]], na.rm = TRUE)
  } else if (method == "mode") {
    mode_value <- names(sort(table(df[[column]]), decreasing = TRUE))[1]
    # Convert mode_value to numeric if the column is numeric
    if (is.numeric(df[[column]])) {
      mode_value <- as.numeric(mode_value)
    }
    df[[column]][is.na(df[[column]])] <- mode_value
  } else if (method == "regression") {
    predicted <- predict(model, newdata = df)
    df[[column]][is.na(df[[column]])] <- predicted[is.na(df[[column]])]
  }
  return(df)
}

# Imputar valores faltantes (modificado)
titanic_MD <- impute_missing(titanic_MD, method = "median", column = "Age")
titanic_MD <- impute_missing(titanic_MD, method = "median", column = "Fare")
titanic_MD <- impute_missing(titanic_MD, method = "mode", column = "SibSp")
titanic_MD <- impute_missing(titanic_MD, method = "mode", column = "Parch")

# Función para manejar outliers
handle_outliers <- function(df, column, method = "percentile", lower = 2.5, upper = 97.5) {
  if (method == "percentile") {
    # Calcular percentiles
    lower_thresh <- quantile(df[[column]], probs = lower / 100, na.rm = TRUE)
    upper_thresh <- quantile(df[[column]], probs = upper / 100, na.rm = TRUE)
    # Limitar valores fuera de los percentiles
    df[[column]] <- pmax(pmin(df[[column]], upper_thresh), lower_thresh)
  } else if (method == "zscore") {
    # Calcular z-scores
    z_scores <- scale(df[[column]])
    # Reemplazar outliers con NA
    df[[column]][abs(z_scores) > 3] <- NA
  }
  return(df)
}

# Aplicar manejo de outliers a la columna Fare
titanic_MD <- handle_outliers(titanic_MD, "Fare")

# Verificar los resultados
summary(titanic_MD$Fare)


```

### 5. Comparacion de Metodos de Implementacion

```{r}
rmse <- function(actual, predicted) {
  sqrt(mean((actual - predicted)^2, na.rm = TRUE))
}

rmse_age <- rmse(titanic_og$Age, titanic_MD$Age)
rmse_fare <- rmse(titanic_og$Fare, titanic_MD$Fare)
rmse_sibsp <- rmse(titanic_og$SibSp, titanic_MD$SibSp)
rmse_parch <- rmse(titanic_og$Parch, titanic_MD$Parch)

data.frame(
  Variable = c("Age", "Fare", "SibSp", "Parch"),
  RMSE = c(rmse_age, rmse_fare, rmse_sibsp, rmse_parch)
)
```

### 6. Conclusiones RMSE
1. **Age**:
   - Tiene un RMSE de **5.79**, lo cual indica que la imputación no es completamente precisa, pero la tasa de coincidencia es razonablemente alta. Por lo tanto, la imputación general basada en la **mediana** es la mejor opción considerando simplicidad y consistencia.

2. **Fare**:
   - Tiene un RMSE de **30.45**, reflejando una mayor variabilidad en los datos imputados. A pesar de esto, la tasa de coincidencia con los datos originales es aceptable. Por lo tanto, la imputación general basada en la **moda** es adecuada.

3. **SibSp**:
   - Tiene un RMSE de **0.10**, lo que indica un ajuste excelente con los datos originales. Tanto la imputación por moda como por regresión funcionan bien, pero por parsimonia, la imputación general con **moda** es suficiente.

4. **Parch**:
   - Tiene un RMSE de **0.26**, reflejando una ligera desviación, pero sigue siendo razonable. Dado que ambos métodos son efectivos, la imputación general basada en la **moda** es preferible por su simplicidad.

## Parte 2: Normalizacion

### 1. Normalizacion de Datos
```{r, cache=TRUE}
normalize_data <- function(df, method = "zscore") {
  preproc <- preProcess(df, method = switch(
    method,
    zscore = c("center", "scale"),
    minmax = c("range"),
    maxabs = c("range")
  ))
  return(predict(preproc, newdata = df))
}

# Selección de columnas numéricas
numeric_cols <- c("Age", "Fare", "SibSp", "Parch")

# Aplicar métodos de normalización
data_stand <- normalize_data(titanic_MD[numeric_cols], method = "zscore")
data_minmax <- normalize_data(titanic_MD[numeric_cols], method = "minmax")
data_maxabs <- normalize_data(titanic_MD[numeric_cols], method = "maxabs")

```

### 2. Comparacion de Normalizacion

```{r}

# Imputar valores faltantes en las columnas originales antes de la normalización
titanic_og[numeric_cols] <- lapply(titanic_og[numeric_cols], function(x) {
  if (any(is.na(x))) {
    x[is.na(x)] <- median(x, na.rm = TRUE)  # Usar mediana para imputar
  }
  return(x)
})

# Verificar nuevamente si hay valores faltantes
sapply(titanic_og[, numeric_cols], function(x) sum(is.na(x)))

# Comparar medias entre los métodos y datos originales
compare_means <- function(df1, df2, columns) {
  sapply(columns, function(col) {
    abs(mean(df1[[col]], na.rm = TRUE) - mean(df2[[col]], na.rm = TRUE))
  })
}

differences <- data.frame(
  Method = c("Z-Score", "Min-Max", "MaxAbs"),
  Age = c(
    compare_means(data_stand, titanic_og, "Age"),
    compare_means(data_minmax, titanic_og, "Age"),
    compare_means(data_maxabs, titanic_og, "Age")
  ),
  Fare = c(
    compare_means(data_stand, titanic_og, "Fare"),
    compare_means(data_minmax, titanic_og, "Fare"),
    compare_means(data_maxabs, titanic_og, "Fare")
  )
)

differences


```
```{r}

# Imputar valores faltantes en las columnas originales antes de la normalización
titanic_og[numeric_cols] <- lapply(titanic_og[numeric_cols], function(x) {
  if (any(is.na(x))) {
    x[is.na(x)] <- median(x, na.rm = TRUE)  # Usar mediana para imputar
  }
  return(x)
})

# Verificar nuevamente si hay valores faltantes
sapply(titanic_og[, numeric_cols], function(x) sum(is.na(x)))

# Cálculo de diferencias en las medias entre métodos normalizados y datos originales
mean_difference <- function(df1, df2, columns) {
  sapply(columns, function(col) {
    abs(mean(df1[[col]], na.rm = TRUE) - mean(df2[[col]], na.rm = TRUE))
  })
}
# Recalcular diferencias de media entre métodos normalizados y datos originales
differences_stand <- mean_difference(data_stand, titanic_og, numeric_cols)
differences_minmax <- mean_difference(data_minmax, titanic_og, numeric_cols)
differences_maxabs <- mean_difference(data_maxabs, titanic_og, numeric_cols)

# Crear un data frame con los resultados corregidos
normalization_results <- data.frame(
  Method = rep(c("Standarization", "MinMax Scaling", "MaxAbsScaler"), each = length(numeric_cols)),
  Variable = rep(numeric_cols, times = 3),
  Difference = c(differences_stand, differences_minmax, differences_maxabs)
)

print(normalization_results)

print(normalization_results)
```

### 3. Visualizacion

```{r, cache=TRUE}
# Histogramas para comparar Age y Fare
par(mfrow = c(2, 2))
hist(titanic_MD$Age, main = "Distribución Original: Age", xlab = "Age")
hist(data_stand$Age, main = "Distribución Normalizada: Age", xlab = "Age")
hist(titanic_MD$Fare, main = "Distribución Original: Fare", xlab = "Fare")
hist(data_stand$Fare, main = "Distribución Normalizada: Fare", xlab = "Fare")


```


### Conclusiones Revisadas de la Normalización

#### Standarization (Z-Score):
- La diferencia promedio en las medias para **Age**, **Fare**, **SibSp**, y **Parch** fue baja después de la corrección de valores faltantes, indicando que este método es efectivo.

#### MinMax Scaling:
- **Age** y **Parch** presentan diferencias mínimas después de la normalización, indicando que los datos son bien ajustados. Sin embargo, **Fare** muestra una ligera variación debido a su rango amplio de valores.

#### MaxAbsScaler:
- Este método maneja bien los valores extremos en **SibSp** y **Parch**, con diferencias cercanas a cero. Sin embargo, en **Fare**, la variación es más notoria, lo que sugiere considerar otro método en este caso.
